【裁判字號】    88,易,3436
【裁判日期】    890516
【裁判案由】    違反商標法
【裁判全文】
臺灣臺南地方法院刑事判決                        八十八年度易字第三四三六號
    公  訴  人  臺灣台南地方法院檢察署檢察官
    被      告  丙○○
    選任辯護人  鄭和傑
                蘇新竹
                蘇文奕
右列被告因違反商標法案件，經檢察官提起公訴 (八十八年度偵字第一三四０一號)
，本院判決如左：
    主  文
丙○○無罪。
    理  由
一、公訴意旨略以：丙○○係設於台南縣永康市○○路二一七巷三弄二六號「宏祥實
    業社」之負責人，明知潤穎工業股份有限公司（以下簡稱潤穎公司）所生產印有
    「HONDA」、「SUZUKI」、「MITSUBISHI」、「TOYOTA」、「PEUGEOT」、「
    SUBARU」、「FORD」、「NISSAN」、「FIAT」、「BMW」、「VW」、「RENAULT」
    、「DAIHATSU」等 (以下簡稱「HONDA」、「SUBARU」等)商標圖樣之汽車剎車來
    令片分別係甲○○○技研株式會社股份有限公司等公司向我國經濟部智慧財產局
    （原中央標準局）申請註冊核准，已取得商標專用權，為相關大眾所共知之他人
    商標，且亦明知潤穎公司亦未經上開商標專用權人之授權，竟基於意圖營利之概
    括犯意，於民國八十五年起，向潤穎公司購進未經上開商標專用權人授權而印有
    前開商標圖樣之汽車剎車來令片，並轉售予國內汽機車材料之中盤商圖利。嗣於
    八十八年十月七日經台南市調查站於上址查獲，並扣得仿冒之「HONDA」、「
    MITSUBISHI」汽車剎車來令片共六十一組，「TOYOTA」汽車剎車來令片三十四組
    、「PEUGEOT」、「SUBARU」汽車剎車來令片共三十九組、「FORD」汽車剎車來
    令片一百六十四組、「NISSAN 」汽車剎車來令片一百二十七組、「FIAT」、「
    BMW」、「VW」、「RENAULT」、「DAIHATSU」、「SUZUKI」汽車剎車來令片共三
    十組，因認丙○○涉有違反商標法罪嫌云云。
二、按犯罪事實應依證據認定之，無證據不得推定其犯罪事實，又不能證明被告犯罪
    者，應諭知無罪之判決，刑事訴訟法第一百五十四條第一項、第三百零一條第一
    項分別定有明文。又刑事訴訟法上所謂認定犯罪事實之證據，係指足以認定被告
    確有犯罪行為之積極證據而言（最高法院二十九年上字第三一○五號判例參照）
    。經查：
（一）惟訊據被告固供承於所販售汽車零件及外盒上使用「HONDA」、「SUBARU」等
      起訴書所載名稱、字樣之事實不諱，惟堅決否認涉有違反商標法之犯行，辯稱
      ：其僅係區別所販售之汽車零件適用車型及規格，並未仿冒告訴人之商標，其
      所販售之商品均係「Fegood」商標，被告乃參考一般同類商品使用慣例而為使
      用，並無使一般消費者誤認其提供零件乃告訴人所提供之意，更不會使一般消
      費者欲使用告訴人商品時誤用被告之商品，被告並無意圖欺騙他人之犯意等語
      。
（二）按商標之使用係指為行銷之目的，將商標用於商品或其包裝、容器、標帖、說
      明書、價目表或其他類似物件上，而持有、陳列或散布，此為商標法第六條第
      一項所明定，故於同一商品或類似商品，若附加相同或近似於他人註冊商標之
      圖樣於商品或其包裝、容器、說明書、價目表或其他類似物件上，應即受他人
      商標專用權效力所拘束。查：
(一)被告使用之「HONDA」、「SUBARU」等字樣與「HONDA」、「SUBARU」等註冊商標並
  不近似：
1.本案申請註冊「HONDA」、「SUBARU」等為商標獲准，實係商標專用權人就該商標
  字母「HONDA」、「SUBARU」等為特別之曲線、字形設計，並就整個英文單字「
  HONDA」、「SUBARU」等為弧度或其他排列或於其旁加上圖形，致能引起消費者之
  注意，藉以與他人之商品加以辨別，此分別有經濟部智慧財產局八十九年四月七日
  (八九)智商0052字第890022009號函附之「HONDA」、「SUBARU」等各商標註冊登記
  字樣、圖形及被告提出之「HONDA」汽車零件及外盒商標圖樣在卷可稽。本案之「
  HONDA」、「SUBARU」等商標與被告使用之「HONDA」、「SUBARU」等英文打字字樣
  ，固然均係「HONDA」、「SUBARU」等商標之英文單字，然為隔離之通體觀察，前
  者係為特別設計，每一單字字體均較粗大，筆劃間或粗係有別；後者則為一般打字
  字體，不具特別顯著性，二者並非近似。
2.尤甚者，商標是否有混淆誤認之虞，尚須斟酌其實際使用之情形、商品之價格及特
  性、其包裝形式、銷售管道等附隨情況。查商標專用權公司販售印有「HONDA」、
  「SUBARU」等字樣汽車零件，其中「HONDA」、「SUBARU」品牌依其車型及零件種
  類售與各汽車修護場之價格為新台幣 (下同)二七一元至一三五０元，被告販售之
  商品進價均為一百多元，此有「HONDA」、「SUBARU」公司告訴人提出之陳報狀及
  證人乙○○之證詞可稽，該等商品與告訴人製造販售之價格顯然迥異，一般具有普
  通知識經驗之商品購買人，於購買時施以普通所用之注意，當知悉告訴人公司販售
  之商品與告訴人販售之商品無關，不致混同誤認。
３縱以嚴格之審查標準認定被告使用之「HONDA」、「SUBARU」等字樣與「HONDA」、
  「SUBARU」等字樣商標近似，惟徵諸被告產品表示方式，「HONDA」、「SUBARU」
  等字樣為一般電腦打字字形，且標示於外盒側面並不顯著，被告並未特別突顯該「
  HONDA」、「SUBARU」等字樣，其標示型態並不足資一般商品購買人認識其表彰商
  品之來源者，且其外觀亦未模仿「HONDA」、「SUBARU」等登記之文字形式及圖樣
  ，堪認被告於汽車零件上使用「HONDA」、「SUBARU」等英文字樣，係善意合理表?
  其產品適用之汽車名稱種類，屬普通使用，不受商標專用權之拘束。
 (二)被告使用之「HONDA」、「SUBARU」等英文字樣與「HONDA」、「SUBARU」等商標
   亦不近似：
   就本案之「HONDA」、「SUBARU」等商標與被告使用之「HONDA」、「SUBARU」等
   英文字樣，為隔離之通體觀察，前者「HONDA」、「SUBARU」等英文字樣印刷字體
   較粗，且有其獨特之形狀，有智慧財產局前述函附之本案各商標圖樣在卷可稽，
   且其中「HONDA」牌汽車零件外盒上並印有H外加方框之圖形，有該品牌汽車零件
   外盒一紙扣案可稽，後者僅為一般英文打字字樣，且無任何圖形，二者外觀構圖
   意匠及設計態樣截然不同，並不近似，一般具有普通知識經驗之商品購買人，於
   購買時施以普通所用之注意，顯無混同誤認之虞。
(三)被告應無欺騙他人之意圖：
  按商標法第六十三條以意圖欺騙他人為主觀要件，即行為人明知所販售商品之使用
  圖樣與他人註冊商標相同或近似，致相關大眾相當部分，雖施以普通所用之注意，
  仍有將不同事業之商品誤認來自同一來源，或其來源彼此間有關聯之虞者，始足當
  之。經查本案之「HONDA」、「SUBARU」等均為著名之商標，其汽車廣告並透過各
  媒體強力放送目的係表彰「HONDA」、「SUBARU」等之品牌與其他品牌有異，著眼
  於建立自有之知名度，是其商標為大眾所共知，被告購入其他商標之產品，於側面
  標示其應適用之車種，並未使用「HONDA」、「SUBARU」等登記註冊之商標，應為
  消費者所能區辯，故被告實無欺騙他人，使公眾誤信印有該字樣之汽車零件與告訴
  人之商品來源同一或彼此間存有關聯之意圖甚明。
綜上所述，本案被告於其販售之FEGOOD品牌汽車零件之外盒側面及部分汽車零件上固
有使用「HONDA」、「SUBARU」等之名稱，此有照片、檢察官勘驗筆錄附卷可稽，並
經本院調閱查扣證物屬實，然觀其表示方式，「HONDA」、「SUBARU」等字樣為一般
電腦打字字形，且標示於外盒側面並不顯著，被告並未特別突顯該「HONDA」、「
SUBARU」等字樣，其標示型態並不足資一般商品購買人認識其表彰商品之來源者，且
其外觀亦未模仿告訴人「HONDA」、「SUBARU」等商標登記之文字形式及圖樣，解釋
上無從認屬於商標法第六條第一項所稱之商標使用之範疇。故而被告所辯，堪以採信
。此外，復查無其他積極證據足資證明被告涉有何違反商標法之犯行，不能證明被告
犯罪，自應為被告無罪判決之諭知。
據上論斷，應依刑事訴訟法第三百零一條第一項前段，判決如主文。
本案經檢察官吳岳輝到庭執行職務
中    華    民    國      八十九      年    五        月    十六      日
                                  臺灣臺南地方法院刑事第一庭
                                          法  官 石家禎
右正本證明與原本無異。
如不服本判決，應於判決送達後十日內，向本院提出上訴狀。
                                          書記官 葉東平
中    華    民    國      八十九      年      五      月      十七    日


司法院資訊處製作；財團法人民間司法改革基金會備份。
